【裁判字號】    98,交聲,2368
【裁判日期】    981015
【裁判案由】    違反道路交通管理處罰條例聲明異議
【裁判全文】
臺灣臺北地方法院交通事件裁定        98年度交聲字第2368號
原處分機關  交通部公路總局臺北區監理所
異  議  人  甲○○
即受處分人
上列異議人即受處分人因違反道路交通管理處罰條例案件，對於
交通部公路總局臺北區監理所民國98年6 月11日所為之處分（原
處分案號：北監自裁字第裁40-C00000000號），聲明異議，本院
裁定如下：
    主  文
原處分撤銷。
甲○○不罰。
    理  由
一、原處分意旨略以：異議人即受處分人甲○○於民國98年4 月
    6 日9 時50分許，將其所有之車牌號碼LI-6379 號自小客車
    違規併排停放在新店市○○路10號旁，而為臺北縣政府警察
    局新店交通分隊警員逕行舉發，嗣由原處分機關即交通部公
    路總局臺北區監理所於98年6 月11日依道路交通管理處罰條
    例第56條第1 項第6 款規定裁處罰鍰新臺幣（下同）1,200
    元等語。
二、異議意旨略以：異議人將上開自小客車停放在臺北縣中和市
    ○○街31巷56號門前遭竊，後棄置在臺北縣新店市○○路10
    號前，為警員舉發違規拖吊。異議人因在臺北縣新和國小任
    職，98年4 月6 日早上並未發現車輛遭竊，嗣經異議人之夫
    黃呈鳳發現遭竊，旋即向中和南勢角派出所報案，並調閱當
    地監視錄影帶，發現車輛確係於98年4 月6 日1 時7 分許遭
    竊，本件舉發單所舉發之違規行為應係竊賊所為，當時異議
    人尚不知該車遭竊，請求撤銷原處分諭知不罰等語。
三、法院受理交通事件，準用刑事訴訟法之規定，道路交通管理
    處罰條例第89前段定有明文；次按刑事訴訟法第154 條第2
    項、第301 條第1 項分別明定犯罪事實應依證據認定之，無
    證據不得認定犯罪事實，又不能證明被告犯罪者，法院應諭
    知無罪之判決，再認定犯罪事實所憑之證據，雖不以直接證
    據為限，間接證據亦包括在內，然而無論直接或間接證據，
    其為訴訟上之證明，須於通常一般之人均不致有所懷疑，而
    得確信其為真實之程度者，始得據為有罪之認定，倘其證明
    尚未達到此一程度，而有合理之懷疑存在以致事實審法院無
    從取得有罪之確信時，即應由法院為諭知被告無罪之判決（
    最高法院76年台上字第4986號刑事判例意旨參照），亦即刑
    事訴訟法上法院認定事實之最重要原則「認定被告有罪，就
    該有罪事實不能有任何之合理懷疑存在」，於法院審理行為
    人違反道路交通管理處罰條例案件時亦有其適用，易言之，
    法院於審理行為人違反道路交通管理處罰條例案件，當踐行
    完畢調查證據之程序後，為事實之認定時，如就原處分機關
    所認定之行為人違規之事實仍有合理之訴訟上懷疑，而無法
    百分之百確信行為人確有該當於道路交通管理處罰條例各該
    處罰條文之構成要件事實時，即應依訴訟上之「待證事實倘
    有懷疑，則從被告之利益作解釋」（罪疑唯輕）之證據法則
    ，作對受處分人有利之認定。
四、經查：
  (一)異議人所有之上開車輛，於上揭時、地在臺北縣新店市○○
    路10號旁併排停車，而違反道路交通管理處罰條例第56條第
    1 項第6 款之規定，經警開單舉發，異議人不服舉發，向原
    處分機關提出申訴後，經臺北縣政府警察局函覆違規行為屬
    實，原處分機關乃於98年6 月11日以北監自裁字第裁40-C00
    000000號裁決書裁罰異議人1,200 元罰鍰，異議人對裁處結
    果於法定期限內提起本件聲明異議等情，有臺北縣政府警察
    局北縣警交大字第C00000000 號舉發違反道路交通管理事件
    通知單、上開裁決書附卷可佐，此部分事實固堪認定。
  (二)又異議人於98年4 月4 日18時30分許，將上開車輛停放在臺
    北縣中和市○○街31巷56號前，異議人之代理人黃呈鳳於98
    年4 月6 日8 時許發現該車輛不在現場，於中午時分與異議
    人確認異議人並未將車子開走，始知失竊，遂於當日13時許
    向中和市南勢派出所報案，於同日16時5 分製作警詢筆錄，
    嗣於同日23時許為警通知車輛在新店市某拖吊場前尋獲等情
    ，此經異議人之代理人陳明在卷，並有臺北縣政府警察局中
    和第一分局98年8 月11日北縣警中一刑字第0980036890號函
    、調查筆錄、臺北縣政府警察局車輛協尋電腦輸入單、汽車
    失竊現場圖各1 份在卷為憑，是系爭車輛確曾因失竊報遺失
    嗣經尋獲等情，亦堪認定。
  (三)本件違規事實雖經臺北縣政府警察局新店分局以：查LI-637
    9 號自小客車於98年4 月6 日9 時50分，在臺北縣新店市○
    ○路10號前佔用道路併排違規停車，為交通稽查勤務員警舉
    發後拖吊、移置乙案，... ，本分局查核檢附臺北縣政府警
    察局車輛尋獲證明單影本，內填記報案時間為98年4 月6 日
    16時5 分，依內政部警政署84年9 月3 日84警署交字第6034
    5 號函：警察機關均已當事人報之日期登載為遺失日。所核
    ，違規事實明確，並無違誤等語函覆，有臺北縣政府警察局
    新店分局98年5 月20日北縣警店交裁字第0980024904號函存
    卷可憑。惟查，本件異議人報案時已陳明該車輛原停放在臺
    北縣中和市○○街31巷56號前，且經本院勘驗架設在忠孝街
    31巷內之監視器攝錄畫面可知，於98年4 月6 日1 時6 分15
    秒許，一輛車牌號碼不詳小客車駛入31巷、其內乘坐3 名男
    子，其中右駕駛座之男子曾在異議人之車輛附近下車走向異
    議人之自小客車，而該車牌號碼不詳小客車之男子及乘客即
    在31巷與101 巷口等候，嗣走向異議人自小客車之男子將異
    議人之自小客車發動後，旋將該車牌號碼不詳小客車駛離現
    場，異議人之自小客車亦於同日1 時13分47秒許尾隨其後駛
    離，此有勘驗監視器翻拍光碟之筆錄1 份附卷可查，足見於
    98年4 月6 日1 時13分許，異議人之自小客車確曾遭不詳男
    子駛離原停放之處所。再者，異議人之自小客車遭不詳男子
    駛離後，旋於同日9 時50分為警舉發併排停車之交通違規行
    為，本件交通違規若確為異議人所為，異議人如為藉謊報車
    輛遭竊而圖卸免罰責，大可於違規停放之後立即向警局報案
    ，並在製作警詢筆錄時供稱遺失時間在違規時間之前，以符
    合其舉證免罰之目的，況且本件違規僅處罰鍰1,200 元，衡
    情異議人自無甘冒誣指不特定人犯罪而遭追訴刑事誣告罪制
    裁之風險，以圖脫免繳納區區1,200 元之交通違規罰鍰，堪
    認異議人辯稱車輛係遭竊後，為竊賊違規停放在新店市○○
    路10號旁之辯解，尚非無據。
五、綜合上述，足認本件異議人之自小客車為警查獲交通違規案
    件前，確曾遭不詳人士竊取使用，自不能遽論異議人有何在
    上開時、地併排停放車輛違規之事實甚明。從而，既不能證
    明異議人有何如原處分意旨所指之交通違規行為，原處分機
    關逕依道路交通管理處罰條例第56條第1 項第6 款裁罰異議
    人，即有未當。是本件異議為有理由，原處分應予撤銷，另
    諭知異議人不罰。
六、據上論斷，應依道路交通案件處理辦法第20條，裁定如主文
    。
中    華    民    國    98    年    10    月    15    日
                      交通法庭  法  官  林芳華
以上正本證明與原本無異
如不服本裁定應於送達後5日內向本院提出抗告狀
                                書記官  林鈴芬
中    華    民    國    98    年    10    月    15    日


司法院資訊處製作；財團法人民間司法改革基金會備份。
